【裁判字號】    91,重上更(三),35
【裁判日期】    920729
【裁判案由】    違反商業會計法等
【裁判全文】
臺灣高等法院刑事判決                        九十一年度重上更(三)字第三五號
    上  訴  人
    即  被  告  丙○○
    選任辯護人  盧慶南  律師
右上訴人因違反商業會計法等案件，不服台灣臺北地方法院八十三年度訴字第二五五
四號中華民國八十四年四月七日第一審判決（起訴案號：台灣臺北地方法院檢察署八
十三年度偵字第一０二七五號及併辦案號：八十三年度偵緝字第六四三號）提起上訴
，判決後，經最高法院第三次發回更審，本院判決如左：
    主  文
原判決撤銷。
丙○○共同連續商業負責人以明知為不實之事項，而填製會計憑證，處有期徒刑柒月
。
    事  實
一、丙○○係鑫潤興業有限公司（下簡稱鑫潤公司）及集特股份有限公司（下簡稱集
    特公司）負責人，為商業負責人，於民國（下同）七十九年三月二日起至八十年
    三月三日止，與鑫潤公司總經理甲○○，意圖為自己不法之所有，基於概括犯意
    ，利用丙○○曾在上海商業銀行任職，熟悉金融行庫間對各項資金融通作業之便
    ，以向國外廠商購買鋁錠、合板或外銷冷凍豬肉，以信用狀向來往金融行庫押匯
    ，取得長、短期資金融通或票據貼現或借貸款項之機會，或由丙○○獨自以集特
    公司之名義，或與甲○○共同以鑫潤公司名義，或與昶順股份有限公司（下簡稱
    昶順公司）負責人甲○○、眾揚股份有限公司（下簡稱眾揚公司）登記負責人吳
    清連、立北股份有限公司（下簡稱立北公司）及品珈企業股份有限公司（下簡稱
    品珈公司）登記負責人吳榮造、源鵬實業有限公司（下簡稱源鵬公司）及昇鑫股
    份有限公司（下簡稱昇鑫公司）登記負責人吳淵正，及眾揚、立北、品珈、源鵬
    、昇鑫公司實際負責人吳明榮、譽寶股份有限公司（下簡稱譽寶公司）負責人林
    世達、劉憶芝、慶嶧企業股份有限公司（下簡稱慶嶧公司）負責人金榮生、高岩
    股份有限公司（下簡稱高岩公司）負責人孫立達、惠濃興業股份有限公司（下簡
    稱惠濃公司）負責人張靜惠、千將實業有限公司（下簡稱千將公司）負責人黃玉
    森、博音企業有限公司（下簡稱博音公司）負責人黃進標、協鑫國際貿易有限公
    司（下簡稱協鑫公司）負責人邱錦城、雷發實業有限公司（下簡稱雷發公司）負
    責人何子芳、連欣興業股份有限公司（下簡稱連欣公司）、百華實業股份有限公
    司（下簡稱百華公司）、仲信企業股份有限公司（下簡稱仲信公司）、旺錦興業
    股份有限公司（下簡稱旺錦公司）負責人黃瑾瑰、盈嘉企業股份有限公司（下簡
    稱盈嘉公司）負責人吳三吉、興南木業股份有限公司（下稱興南公司）負責人吳
    生財等（起訴書漏載慶嶧、高岩、惠濃、千將、博音、協鑫、雷發、連欣、百華
    、旺錦、盈嘉、興南公司部分），分別明知集特公司、鑫潤公司與各該公司間並
    無進、銷貨之事實，竟在各該公司（集特公司除外）業務上作成之統一發票內，
    虛載不實之進、銷貨金額記錄，作為會計憑證，用以虛增業績製造信用方式（鑫
    潤公司則在鑫潤公司內利用該公司不知情之會計為虛偽登載），多次相互簽發如
    附表所示之統一發票及票據（本票或支票）予對方公司，再由各該公司（即鑫潤
    、品珈、立北等公司）持向如附表所示之臺灣銀行新店分行（下簡稱臺銀新店分
    行）、中國農民銀行高雄分行（下簡稱農銀高雄分行）、彰化商業銀行東三重分
    行（下簡稱彰銀東三重分行）、彰化商業銀行東高雄分行（下簡稱彰銀東高雄分
    行）、華僑商業銀行中山分行（下簡稱僑銀中山分行）、臺灣省合作金庫雙連支
    庫（下簡稱合庫雙連支庫）、華南商業銀行圓山分行（下簡稱華銀圓山分行）、
    華南商業銀行南高雄分行三多辦事處（下簡稱華銀南高雄分行）、第一商業銀行
    大稻埕分行（下簡稱一銀大稻埕分行）等金融行庫，申辦信用狀長、短期融資貸
    款或辦理票據貼現或借貸款項，其貸款行庫、貸款公司、往來公司「負責人」、
    貸款方法、貸款情形、貸款金額、簽發之統一發票及票據及積欠之金額均詳如附
    表所示，使前開金融行庫陷於錯誤，而陸續貸放如附表所示之款項，足以生損害
    於上述金融行庫，迨八十年三月間，丙○○見貸款金額已鉅，即拒絕繼續清償各
    項貸款、貼現款項之本息，所簽發之票據亦相繼退票，前揭各金融行庫始知受騙
    。
二、案經臺灣臺北地方法院檢察署檢察官自動檢舉偵查起訴。
    理  由
一、訊據上訴人即被告丙○○矢口否認有前揭犯行，辯稱：伊係集特公司負責人，因
    受甲○○之託，乃允兼任鑫潤公司負責人，然鑫潤公司之實際業務均由甲○○負
    責，伊僅係掛名負責人，僅在甲○○向各行庫辦理各該資金時到場簽章而已，對
    鑫潤公司之借款均不知情，甲○○如何取得辦理融資所須之統一發票及票據，伊
    亦不知情，且鑫潤公司與各該金融行庫早有授信往來，其間均屬正常，鑫潤公司
    亦係提供不動產及客票作擔保，向該等行庫申請開立信用狀、貼現或融資貸款，
    經由各該行庫信用評估後始予貸放，並無使金融行庫陷於錯誤而貸款之情事，至
    集特公司所簽發之本票，是甲○○向伊借用，但不知其作何用途云云。惟查被告
    丙○○任負責人之鑫潤公司及集特公司，如何與品伽、立北等如附表所示之公司
    ，相互簽發內容虛偽不實之統一發票或簽發票據交付對方，供為向附表所示各行
    庫以信用狀辦理押匯，取得長、短期資金融通或票據貼現或借貸款項，藉以詐欺
    各行庫貸予各該款項，迨八十年三月間已積欠如附表所示之金額後，即拒絕清償
    本息，所簽發之票據亦先後退票等情，已據臺銀新店分行、農銀高雄分行、彰銀
    東三重分行、彰銀東高雄分行、僑銀中山分行、合庫雙連支庫、華銀圓山分行、
    華銀南高雄分行、一銀大稻埕分行等在卷可稽，並有台銀新店分行具狀檢附國內
    購料融資約定書、放款借據、開發國內不可撤銷信用狀申請書、匯票承兌申請書
    、統一發票、不可撤銷信用狀、本票；農銀高雄分行（八四）高（授）字第０七
    二０號函暨檢附集特公司簽發之本票；彰銀東三重分行彰東重字第五五五號、第
    六五九號暨檢附統一發票、借款申請書、開發國內不可撤銷信用狀申請書、開發
    信用狀申請書；僑銀中山分行（八四）僑銀中山營字第０五九號函暨檢附貸款明
    細表、信用狀申請書、匯票、統一發票、貸款申請書；合庫雙連支庫合金雙字第
    八七四號函暨檢附借款明細表、開發信用狀申請書、開發國內不可撤銷信用狀申
    請書、送貨單、統一發票、退票明細表、支票及退票理由單；華銀圓山分行華圓
    放字第四六號函暨檢附融資申請書、借據、票據明細表、統一發票、支票及退票
    理由單；華銀南高雄分行華南高放字第三九號函暨檢附借據、票據明細表、統一
    發票、支票及退票理由單；彰銀東高雄分行彰東高字第五八一號函暨檢附借款申
    請書、本票、開發信用狀申請書、支票及退票理由單；一銀大稻埕分行提出之借
    據、徵信報告、進口遠期信用狀借款契約、開發信用狀申請書、遠期信用狀授信
    記錄卡、即期信用狀授信記錄卡等証物（以上均影本）在卷（原審卷一第一一一
    頁至二二九頁、原審卷二第一至一二三頁）可資佐証。被告雖辯以：伊僅係鑫潤
    公司掛名負責人，公司一切業務及向銀行融資事宜伊均不知情，另集特公司之本
    票係甲○○向伊借去給品珈、立北公司持向銀行作借款擔保，伊並不知情云云。
    然查右揭事實業據被告於偵查中坦承：提供銀行交易憑證及資料，有部分不實在
    ；因為銀行信用貸款，一定要提出交易資料，為了取得貸款，不得已才這樣做（
    第一０二七五號偵卷第四十二頁）。於原審供認：都是甲○○幫我辦貸款的；因
    他（甲○○）拜託我掛名，給我車馬費一萬多元；為了要借錢，他（甲○○）教
    我怎麼開（互開統一發票及票據），我們就怎麼開，表示有向對方公司賣貨，而
    公司名稱是他提供的，集特公司是做電子外銷，鑫潤公司是做豬肉外銷；因資金
    不夠，要資金，我們出貨到收款有一段時間，我集特公司是因鑫潤公司出事，也
    跟著出事；我只是做生意不夠錢，才向銀行借；我只是幫甲○○的忙，集特公司
    是我作的，但我自己並沒借那麼多錢，集特公司借三千多萬元，鑫潤公司借了一
    億多元，借款是甲○○叫我去銀行蓋章，我就去蓋，開發票是為了配合貸款（原
    審卷一第十六頁反面至十八頁、第三二頁）；開立不實發票不會漏稅，因為我們
    稅有繳，否則公司就做不下去，雖發票不實，我們還是有繳稅，因若無繳，稅捐
    處馬上就會來查，統一發票都在新生北路三段一號十四樓鑫潤公司開立，票據也
    是在該處開的，前後時間一年多，差不多七十九年二、三月到八十年二、三月，
    就是我當負責人的時候，我們開統一發票及票據都有登入公司的帳；（為何找特
    定公司互開發票）因銀行規定要票貼，就要有賣給五家公司以上的貨，收到五家
    公司的票，才會肯票貼，這是甲○○在作的，連集特公司（的發票）也是甲○○
    幫忙我找的公司；如果擔保品值一千萬元，就可貸五百萬元，另信用貸款可貸一
    千到二千萬元，信用貸款是由銀行內部去評鑑，還有進出口貸款的額度更高，像
    出口有訂單就可貸到八成，進口的話只付一百萬元，銀行可開一千萬元的証明，
    這中間九百萬元可貸六個月；統一發票是會計開的，票據也是，我都只是蓋章，
    統一發票不需我蓋章；鑫潤公司部分我只是蓋章，集特公司是我章及整本發票都
    委任他（甲○○）開等語（原審一卷第四二、四三、四七頁）。於本院前審調查
    中亦供承：（是否由甲○○提供你姓名由你開發票）要看甲○○提供公司資料，
    電子是開集特，豬肉是開鑫潤；（你們是否為了虛增營業額以便向銀行借款）這
    些業務是甲○○在經營的；（集特是買賣何物）是借去開，（給立北公司之信用
    狀是作何用途）是甲○○跟我借的票；集特公司簽發給品伽公司持向農民銀行辦
    理融資或貼現之票據是甲○○跟我借給品伽的；開給品珈等公司的票據及統一發
    票是甲○○拿去借錢，支票負責人章是我蓋的（本院上訴卷第五九、六七、八八
    、八九頁）等語明確，核與證人薛明鎮在臺灣臺北地方法院檢察署八十二年度偵
    字第六０六三號偵查中供承吳明榮（眾揚公司、立北公司、品珈公司、源鵬公司
    、昇鑫公司之實際負責人）對外自稱吳茂林，以多開空頭公司可以取得發票，而
    發票開得越多，可以培養業績，融資額也可以提高，沒有買賣也可以開發票如此
    可以賺錢，而前開交叉開立虛偽不實發票之各該公司之負責人，彼此均知情虛開
    發票作業績等語（見該偵查卷第七、八、十二、十四頁）相符。足徵被告與甲○
    ○明知集特公司並未向品珈、立北公司購貨積欠貨款，竟利用集特公司名義虛開
    本票借給品珈、立北公司充作客票，持向銀行詐貸款項，並利用鑫潤公司，向國
    外廠商購買鋁錠、合板或外銷冷凍豬肉，以信用狀向來往金融行庫押匯，取得長
    、短期資金融通或票據貼現或借貸款項之機會，與附表所示之其他公司相互在業
    務上作成之統一發票內，虛載不實之進、銷貨金額記錄，作為會計憑證，用以虛
    增業績製造信用方式，多次簽發如附表所示之統一發票及票據予對方公司，再持
    向各行庫詐借款項甚明。而參以被告原擔任上海商業銀行襄理一職，已經其供明
    在卷（本院上訴卷第五十八頁反面），自當對國內各行庫間如何辦理以信用狀作
    押匯，取得長、短期資金融通或票據貼現或借貸款項等各項業務及程序極其熟悉
    ，甲○○之所以委託被告丙○○任鑫潤公司負責人，其目的應係在藉丙○○對該
    項業務之專長，以便順利向各行庫通融取得各項資金至明，另被告亦陳稱鑫潤公
    司係在其任職鑫潤公司負責人後始向行庫為鉅額之借貸資金（前述筆錄）自明，
    被告辯謂向各行庫所為各項借貸均係甲○○所為，伊僅受指使蓋用章，均不知情
    云云，不惟與其前開陳述不合，亦與常情有違，顯係飾卸之詞，不足採信。又鑫
    潤公司與慶嶧公司、百華公司、旺錦公司、惠濃公司、協鑫公司、連欣公司、仲
    信公司、高岩公司、盈嘉公司、興南公司、眾揚公司、立北公司、昇鑫公司間並
    無實際交易，而以互開發票或票據之方式製造交易假象，並持以向台銀新店分行
    、彰銀東三重分行、合庫雙連支庫、華銀圓山分行申請開發信用狀，使上開行庫
    陷於錯誤予以融資貸款，有如前述，被告辯稱與上開銀行早有往來，而該行庫依
    客戶信用評估後開立信用狀，並無陷於錯誤之情形云云，已不足採；另鑫潤公司
    自七十五年起至七十九年四月間，與華僑銀行中山分行之授信往來，固經該行
    明在卷，以及鑫潤公司七十六年至七十八年確有進出口實績，憑進出口實績向銀
    行借款，固無簽發不實發票虛增業績，然鑫潤公司自民國七十九年三月間起，確
    由他公司虛開發票予鑫潤公司，或由鑫潤公司虛開發票予他公司，借以增加業績
    ，以此方法向如附表所列行庫詐借款項之事實，亦如前述，則縱使鑫潤公司於民
    國七十五年至七十九年三月間之前，與銀行間之往來正常，仍不能為本件有利之
    證明。又鑫潤公司雖曾提供不動產給合庫雙連支庫設定抵押，但該抵押乃係該公
    司先前另外向該支庫申請短期借款之擔保，與本案之向該支庫申請國內遠期信用
    狀及國外進口遠期信用狀而提供不實之客票作擔保無關，有該支庫八十四年三月
    十日合金雙字第八七四號函所附鑫潤公司借款明細表備註欄記載明確在卷可稽（
    原審一卷第一八六頁、一八七頁），再被告與甲○○共同明知集特公司並未向品
    珈、立北公司購貨積欠貨款，竟利用集特公司名義虛開本票借給品珈、立北公司
    充作客票，持向銀行詐借款項，已如前述，則縱令集特公司自七十六年至七十九
    年確有出口至國外，有出口報單可稽，甚且於八十一年間曾聲請兩項專利，亦難
    作為被告有利之證據，此外，其他公司負責人吳明榮、吳榮造、林世達、劉憶蓮
    亦因前揭向行庫違法貸借融通，亦經本院判處罪刑在案，有本院八十九年度上更
    二字第三八號刑事判決乙份在卷可憑，被告丙○○所犯事証明確，所辯要係卸責
    圖免之飾詞，委不足採，證人即共犯吳榮造、甲○○、林世達、劉憶芝分別於本
    院前審供稱：不知此情或未虛開不實統一發票等語，亦無非係卸責之詞，同不足
    取，被告之犯行洵堪認定。
二、被告行為後，商業會計法業於八十四年九月十五日經立法院修正三讀通過經總統
    公布實施，原第六十六條第一款修正為第七十一條第一款，刑度修正為五年以下
    有期徒刑拘役或科或併科新台幣十五萬元以下罰金，比較新舊法結果，依刑法第
    二條第一項但書規定，應適用最有利行為人之舊法為論處。是核被告所為，其中
    如附表一、七、八部分，係犯刑法第三百三十九條第一項之罪，因此部分被告僅
    係單純與甲○○簽發集特公司本票，提供品珈、立北公司充作客票，持向銀行詐
    借款項，並未虛開統一發票填製不實會計憑證，故僅成立詐欺取財罪；其餘如附
    表二、三、四、五、六、九部分，係犯修正前商業會計法第六十六條第一款及刑
    法第三百三十九條第一項之罪，被告與甲○○間及與附表所示品伽等各公司負責
    人就該次行為間，有犯意聯絡及行為分擔，均為共同正犯，又被告與甲○○利用
    鑫潤公司之會計人員於鑫潤公司之統一發票內，虛載不實之進、銷貨金額記錄，
    作為會計憑證，用以虛增業績製造信用，係間接正犯。被告先後多次為上開二罪
    犯行，均時間緊接，犯罪構成要件相同，顯係基於概括犯意所為，均為連續犯，
    均應依刑法第五十六條規定，分別以一罪論，並各加重其刑，被告所犯上開二罪
    ，其間有方法結果之牽連關係，為牽連犯，應從一較重之修正前商業會計法第六
    十六條第一款之罪處斷。至被告辯護人謂被告丙○○因係鑫潤公司、集特公司負
    責人而受罰，並無概括犯意之存在，應無成立連續犯之餘地云云，然按商業負責
    人以明知為不實之事項，而填製會計憑證，修正前商業會計法第六十六條第一款
    （現行法第七十一條第一款）直接設有處罰規定，而所謂商業，謂以營利為目的
    之事業，其範圍依商業登記法、公司法之規定，同法第二條（現行法第二條第一
    項）定有明文。故公司負責人如有以明知為不實之事項，而填製會計憑證行為，
    其應受處罰，係因其本身之犯罪行為而來，此與稅捐稽徵法第四十七條第一款，
    將納稅義務人之公司之責任，於其應處徒刑範圍，轉嫁於公司之負責人，受罰之
    公司負責人乃屬代罰之性質，迥不相同。是公司負責人如基於概括之犯意，連續
    以明知為不實之事項，而填製會計憑證，自有連續犯之適用（八十六年度台上字
    第六○五三號判決參照），辯護人顯有誤會。公訴意旨另略以被告如附表一、七
   、八部分行為，除成立刑法第三百三十九條第一項詐欺取財罪外，尚涉犯修正前
    商業會計法第六十六條第一款之罪嫌云云。惟查被告此部份僅係單純虛開集特公
    司本票，提供品珈、立北公司充作客票，持向銀行詐借款項，集特公司本身並未
    虛開統一發票填製不實會計憑證供該二公司使用，有上開農民銀行高雄分行、華
    南銀行南高雄分行、彰化銀行東高雄分行函所附集特公司本票在卷可憑，此外復
    查無其他積極證據足資證明被告在此部份行為有何違反修正前商業會計法第六十
    六條第一款之犯行，其此部份犯罪，應尚屬不能證明，惟公訴意旨認此部份與前
    開有罪部分，有牽連及連續犯之裁判上一罪之關係，故此部分不另為無罪之諭知
    。
三、台灣臺北地方法院檢察署八十三年度偵緝字第六四三號併辦意旨略以被告丙○○
    於八十二年一月間某日，意圖為自己不法之所有，偽稱公司缺錢，以聯卿股份有
    限公司（下稱聯卿公司）之名義，簽發三張支票為擔保向微普科技有限公司（下
    稱微普公司）負責人方玉群調票商借共七十八萬三千零四十四元週轉，嗣因支票
    不獲兌現，認其涉犯刑法第三百三十九條第一項之罪嫌云云。按犯罪事實，應依
    證據認定之，無證據不得推定其犯罪事實。又不能證明被告犯罪者，應諭知無罪
    之判決，刑事訴訟法第一百五十四條、第三百零一條第一項分別定有明文。次按
    刑法第三百三十九條第一項詐欺取財罪，以意圖為不法之所有，利用詐術之施行
    使人為財物之交付為其構成要件，本件併辦意旨認被告涉有上開罪嫌，無非係以
    被害人微普公司負責人方玉群之指訴、證人程愛珠（即方玉群之妻）證言及支票
    （含退票理由單）影本三張為其論據。惟訊之被告堅決否認其有上開犯行，辯稱
    ：伊在聯卿公司擔任業務經理，負責人為古慶萬，伊並未向微普公司借錢等語。
    經查：被告並非聯卿公司之負責人，該公司之代表人為古慶萬，核與證人乙○○
    所述情節相符，復有古慶萬之
    卷可參，參以該三張支票發票人之記載為聯卿公司及該公司代表人古慶萬，又被
    害人微普公司負責人方玉群亦陳稱被告為其二哥朋友，所以借錢予被告，借錢時
    並未騙伊（原審卷一第四七頁）等語，足見微普公司負責人方玉群之所以交付款
    項予被告，並非因被告施用詐術所致，尤無陷於錯誤可言，自與詐欺罪利用詐術
    之施行使人為財物交付之構成要件尚有不符。此外，復查無其他積極證據足資證
    明被告犯罪，揆諸首開說明，應認其犯罪不能證明，故此併案之部分與本案前揭
    經起訴論罪科刑之部分，尚無何裁判上一罪之關係，未經起訴，法院自不得併予
    審理，應由檢察官另行處理。
四、原審據以論罪科刑固非無見，惟查（一）被告行為後商業會計法已經修正通過公
    布實施，原審未及比較新舊法，適用最有利被告之舊法論處，自有未洽。（二）
    修正前商業會計法第六十六條第一款之罪，原含有業務上登載不實之本質，故該
    罪應為業務上登載不實之特別法，依特別法優於普通法之原則，如成立該罪，即
    不另論業務上登載不實罪，乃原判決竟認定被告除成立修正前商業會計法第六十
    六條第一款之罪外，尚成立業務上登載不實之罪，亦有未洽。（三）被告前開為
    間接正犯之部分，原審漏未論及，同有未合。（四）原審就檢察官併案之部分認
    不成立犯罪，該併案之部分即與未起訴同，與本案並無何裁判上一罪之關係，應
    由檢察官另行處理，原審就此部分認不另為無罪之諭知，亦有未洽。（五）原審
    認被告明知集特公司、鑫潤公司與前開各公司間並無進銷貨之事實，故將其業務
    上作成之統一發票虛增不實金額為虛偽之登載，作為會計憑證記入帳冊，以虛增
    業績製造信用等情，然於理由內並未引據該等不實之帳冊作為論罪之依據，且亦
    無該等帳冊附卷可稽，是原審此部分事實之認定即屬乏據可憑，自有未合。本件
    被告上訴意旨，空言否認犯罪，陳詞指摘原判決不當，固無可取，惟原判決既有
    可議，自無可維持，應由本院予以撤銷改判，爰審酌被告犯罪之動機、目的、手
    段、所生之損害及犯罪後之態度等一切情狀，量處如主文第二項所示之刑。又被
    告鑫潤公司最後一次向銀行詐貸款項，係於七十九年九月三日向台灣銀行新店分
    行申請國內不可撤銷信用狀，嗣於同年月三十日向該銀行申請匯票承兌經該銀行
    同意，於八十八年三月三日始承兌墊付出借（即被告該次申貸至此始詐得款項）
    ，有該銀行八十四年三月十一日陳報狀所附鑫潤公司借款明細表、開發國內不可
    撤銷信用狀申請書、不可撤銷信用狀、匯票承兌申請書在卷可稽，則被告連續犯
    罪結果之一部，既在七十九年十月三十一日以後，依法應無中華民國八十年罪犯
    減刑條例之適用，附此敘明。
據上論斷，應依刑事訴訟法第三百六十九條第一項前段、第三百六十四條、第二百九
十九條第一項前段，修正前商業會計法第六十六條第一款、刑法第十一條前段、第二
條第一項但書、第二十八條、第五十六條、第三百三十九條第一項、第五十五條，罰
金罰鍰提高標準條例第一條判決如主文。
本案經檢察官洪泰文到庭執行職務。
中      華      民      國      九十二      年    七    月    二十九    日
                              臺灣高等法院刑事第十七庭
                                  審判長法  官  陳  正  雄
                                        法  官  許  錦  印
                                        法  官  許  宗  和
右正本證明與原本無異。
如不服本判決，應於收受送達後十日內向本院提出上訴書狀，其未敘述上訴之理由者
並得於提起上訴後十日內向本院補提理由書（均須按他造當事人之人數附繕本）。
                                        書記官  廖  艷  莉
中      華      民      國      九十二      年    八    月      四      日
附錄：本案論罪科刑法條全文
修正前商業會計法第六十六條第一款：
商業負責人主辦及經辦會計人員有左列各款情事之一者，處五年以下有期徒刑、拘役
或一萬元以下罰金：
一、以明知為不實之事項，而填製會計憑證或記人帳冊者。


司法院資訊處製作；財團法人民間司法改革基金會備份。
